Inventaris van het archief van de Legatie in Frankrijk, 1747-1810
Nationaal Archief, Den Haag
Legatie Frankrijk
Legatie Frankrijk, 1747-1810
1297
14.68 meter; 797 inventarisnummers.
Normale geschreven, getypte en gedrukte documenten, geen bijzondere handschriften.
Nationaal Archief, Den Haag
Het archief van de Nederlandse diplomatieke vertegenwoordiging bevat stukken betreffende de correspondentie met de Staten-Generaal in Den Haag en verschillende Franse ministers in Parijs. Tevens zijn er stukken betreffende de conferentie van St.-Malo, stukken betreffende de reclamering van ingebrachte schepen en goederen, stukken betreffende verongelukte, verbeurd verklaarde en gekaapte schepen en van particuliere schuldverordeningen en nalatenschappen.
Archiefvorming
Geschiedenis van de archiefvormer
De ambassade in Frankrijk is een van de oudste vaste vertegenwoordigingen van de Republiek in het buitenland. De gezant had tot 1609 de rang van agent of commissaris en vanaf 1609 de rang van ambassadeur. Met uitzondering van de jaren 1792 1795 was de Republiek onafgebroken aan het Franse hof vertegenwoordigd.
Geschiedenis van het archiefbeheer
Twee eeuwen diplomatieke activiteit vóór de inlijving van het Koninkrijk Holland bij Frankrijk heeft een bonte verscheidenheid aan archieven opgeleverd. Van die archieven zijn er in de loop van de negentiende eeuw heel wat op het Rijksarchief terechtgekomen: het hier beschreven legatiearchief, dat in 1854 door het ministerie van Buitenlandse Zaken aan het Rijksarchief werd overgedragen, het in de achttiende eeuw ter griffie geseponeerde archief van Van Heemskerck, dat ook stukken van diens ambassade naar Frankrijk bevat, de bij de Staten Generaal ingeleverde gezantschapsverbalen en de door het Rijksarchief op verschillende tijdstippen verworven bestanddelen van de particuliere archieven van Van Aerssen, Van Boetzelaer, De Groot en Van Hoey. Al deze archieven en archiefbestanddelen werden in één collectie samengebracht.
De verwerving van het archief
Het archief is bij Koninklijk Besluit of ministeriële beschikking overgebracht.
Inhoud en structuur van het archief
1.02
Inhoud
Het legatiearchief Frankrijk bestaat uit het gezantschapsarchief van Mathijs Lestevenon van Berkenrode, ordinaris ambassadeur (1750-1792), de daarin gedeponeerde archieven van de gezanten Cornelis van Deurse, Thomas Isaac de Larrey en Dirk van Marselis uit de periode 1747-1755, en het gezantschapsarchief uit de periode 1795-1810. Het legatiearchief Frankrijk is niet alleen groot, maar ook belangrijk voor het historisch onderzoek. De stukken van Van Deurse c.s. zijn tezamen slechts gering van omvang maar geven belangwekkende informatie over de Nederlandse diplomatie kort vóór en enkele jaren na de vrede van Aken. Het archief van Lestevenon is tamelijk compleet. Opvallend en voor het historisch onderzoek zeer belangwekkend is de grote hoeveelheid bewaard gebleven dossiers over handel en scheepvaart. Interessant is voorts de curieuze collectie handschriften over de Franse handel en politiek in de tweede helft van de achttiende eeuw die in het archief van Lestevenon wordt aangetroffen. Het belang van het eveneens vrij complete gedeelte van het archief na 1795 is vooral gelegen in het bijzondere belang voor de Bataafse Republiek en het Koninkrijk Holland in die periode van de diplomatieke betrekkingen met Frankrijk.
Aanwijzingen voor de gebruiker
Openbaarheidsbeperkingen
Volledig openbaar.
Materiële beperkingen
Aanvraaginstructie
Openbare archiefstukken kunnen online worden aangevraagd en gereserveerd. U kunt dit ook via de terminals in de studiezaal van het Nationaal Archief doen. Om te kunnen reserveren dient u de volgende stappen te volgen:
U maakt een profiel aan op www.gahetna.nl, en logt vervolgens in
Via de archiefinventaris (alleen de beschrijvingen met rode nummers) selecteert u het gewenste archiefstuk door op de knop 'Reserveren' te klikken
In het volgende scherm geeft u aan op welke dag u het archiefstuk wilt inzien
Indien u zich bevindt in de studiezaal en een tafelnummer heeft ontvangen kunt u dit nummer vermelden. Als u geen tafelnummer heeft kunt u tafelnummer 777 laten staan
Vervolgens bevestigt u uw reservering door deze te versturen.
Verwant materiaal
Beschikbaarheid van kopieën
Beschrijving van de series en archiefbestanddelen
- INVENTARIS VAN HET ARCHIEF TOT 1795
  - CORNELIS VAN DEURSE, Zaakgelastigde, 1747-1750 THOMAS ISAAC DE LARREY, Minister, 1749-1751 DIRK VAN MARSELIS, Minister, 1748-1755, I.
    - Algemeen, A.
      - Correspondentie van Van Deurse, 1.
        - Minuten van uitgaande brieven aan regeringscolleges en ambtenaren in de Republiek, vertegenwoordigers van de Staten-Generaal in Spanje en Franse ministers van Staat, 1747 juni 9 - 1748 nov. 28.; 1; 1 pak
        - Ingekomen extractresoluties van de Staten-Generaal (ordinaris en secreet) en enkele ingekomen stukken van de Admiraliteit van Amsterdam en de prins van Oranje. Met inhoudsopgave., 1747 sep. 18 - 1749 okt. 30.; 2; 1 pak
          Genummerd 1-54.
        - Ingekomen extractresoluties van de Raad van State, 1748.; 3; 2 stukken
        - Ingekomen brieven van Franse ministers van Staat, 1748.; 4; 1 omslag
        - Ingekomen brieven van verschillende particulieren., 5; 1 omslag
          Afkomstig van:
          - Robert Dufour Mallet in Parijs
          - Herman Reael Greeve in Amsterdam
          - Ch.A. Allix in Londen, 1750.
      - Correspondentie van Van Marselis en De Larrey, 2.
        - Ingekomen kopie- en extractresoluties van de Staten-Generaal, 1749 feb. 6 - 1751 feb. 11.; 6; 1 omslag
      - Correspondentie van Van Marselis, 3.
        - Minuten van uitgaande brieven aan regeringscolleges en -ambtenaren in de Republiek en Franse ministers van Staat. Met inhoudsopgaven op die brieven, die betrekking hebben op de vernieuwing van het Tractaat van Commercie en de restitutie van de genomen prijzen., 1750-1752; 7; 1 pak
        - Minuten van uitgaande brieven aan regeringscolleges en -ambtenaren in de Republiek en Franse regeringsdienaren, 1753-1755.; 8; 1 pak
        - Ingekomen extractresoluties van de Staten-Generaal, 1751-1755.; 9; 1 omslag
        - Ingekomen brieven van de raadpensionaris, 1751-1755.; 10; 1 omslag
        - Ingekomen brief van griffier Hendrik Fagel de Oude, 1752.; 11; 1 stuk
        - Ingekomen brief van Wilhelm en Jan Willink in Amsterdam, 1751.; 12; 1 stuk
        - Ingekomen brieven van de Franse regeringsdienaren Puysieulx, Trudaine en Sellon, 1751-1754.; 13; 1 omslag
    - Gezant en gezantschap, B.
      - Extract secrete resolutie van de Staten-Generaal tot rappel van ambassadeur Van Hoey en tot aanstelling van Van Deurse als zaakgelastigde ad interim, 1747 mei 30.; 14; 1 stuk
      - Stukken betreffende aanstelling, bevoegdheden, accreditering en honorering van ambassadeur Van Marselis en secretaris Van Deurse, 1751.; 15; 1 omslag
      - Stukken betreffende huishoudelijke zaken van de ambassade, 1748 en z.d.; 16; 2 stukken
      - Inventaris van de stukken afkomstig van Van Deurse, De Larrey en Van Marselis, die door laatstgenoemde in 1754 en 1755 aan Lestevenon van Berkenrode zijn overgedragen, 17; 1 stuk
        Ontbreekt.
    - Conferentie van St-Malo: reclamering van schepen, die als prijzen zijn genomen na het tekenen van de preliminairen van Aken (1748), C.
      - Verbaal van C. van Deurse, commissaris van H.H.M. in St-Malo tot het reguleren met de Engelse en Franse commissarissen van het nemen door wederzijdse kapers van verscheidene schepen, na het tekenen van de preliminairen, 1749 jan. 23 - 1750 jan.; 18; 1 deel
      - Kopieën van uitgaande brieven van Van Deurse aan de Staten-Generaal, de prins van Oranje, de raadpensionaris en de griffier, 1749.; 19; 1 omslag
      - Correspondentie van Van Deurse met Van Marselis en De Larrey, 1749.; 20; 1 omslag
      - Volmachten van de Staten-Generaal en Frans paspoort voor Van Deurse, 1749.; 21; 1 omslag
      - Retroacta betreffende de preliminairen van Aken en andere daar gesloten internationale overeenkomsten in het algemeen, en de restitutie van prijsgemaakte schepen in het bijzonder, 1748.; 22; 1 omslag
      - Correspondentie van ambassadeur Van Hoey met Machault en de graaf De Maurepas over prijs gemaakte schepen, eveneens dienende als retroacta, 1746.; 23; 1 omslag
      - Verzameldossier betreffende de reclamering van de schepen:, 1748-1749; 24; 1 pak
        - de 'Eendracht', kapitein Alexander Guittye
        - de `Harmonie', kapitein Cornelis Muijn,
        - de `Jonge Pieter', schipper Gerrit Hendriksz. van Pelt
        - de `Jonge Jan', stuurman Ary Pieterse van der Windt
        - de `Sint Pieter', stuurman Pieter Couwenhove
        - de `Goede Vriendschap', commandeur Adriaan van der Ham
        - vier vishoekers uit Zeeland, diverse commandeurs
        - de `Gekroonde Os', schipper Andries Soetemanse
        - de `Amphitrite', kapitein William Maguire.
      - "Memorien en reclames door de Franse commissaris aan mij gedaan en overgeleverd tot St-Malo rakende enige Franse genomen prijzen", 1749.; 25; 1 omslag
    - Reclamering van andere opgebrachte schepen en goederen, D.
      - Stukken betreffende het opgebrachte schip de `(Anna) Maria Galeij', kapitein Jan Teunis, eigendom van Petronella de Jong, weduwe van Wijnand Troije in Amsterdam, 1748; 26; 1 omslag
      - Correspondentie betreffende boeken en documenten afkomstig van de opgebrachte schepen:, 1748; 27; 1 omslag
        - `Juffrouw Margarieta', schipper Jacobus Sijbersen
        - `Maria Elizabeth', kapitein Thomas van Veen
        - `Alette Margarieta', kapitein Leijndert Smith
        - de `Jalousie', kapitein Lucas Roodewijl
        - `Evert Petronella', kapitein Albert Geenseens.
      - Stukken betreffende twee naar Duinkerken opgebrachte Hollandse vissersschepen, 1748-1749.; 28; 1 omslag
      - Brief van Nicolaas Tonis, reder en boekhouder van het opgebrachte schip `Juffrouw Maria', kapitein Sybrand Pietersz., aan Van Deurse, 1749.; 29; 1 stuk
      - Stukken betreffende het opgebrachte schip `Theodorus', kapitein Broeder Bondix, 1749.; 30; 1 omslag
      - Stukken betreffende de opgebrachte schepen de `Jagtlust', kapitein Jacob Swartz, en de `Amsterdam Galeij', kapitein Cornelis Prins, beide eigendom van Fredrik Berewout in Amsterdam, 1749.; 31; 1 omslag
      - Correspondentie van Van Deurse met Isaac Winkelman, reder in Vlissingen, over het opbrengen door Duinkerker kapers van het Engelse schip `Lydia', kapitein Nichols, 1750.; 32; 1 omslag
    - Terugvordering van inkomende rechten, E.
      - Stukken betreffende inkomende rechten op vis, aangebracht in Rouen door Willem van Basel, 1749-1750.; 33; 1 omslag
    - Onderhandelingen over het Tractaat van Commercie, F.
      - Stukken gediend hebbende tijdens de onderhandelingen, 1750-1754.; 34; 1 omslag
      - Stukken betreffende de limietschending ter zee, in het bijzonder in het Kanaal, 1750.; 35; 1 omslag
      - Vergelijkende staat van de handelstractaten tussen Frankrijk en de Republiek van 1697 en 1739 met het tractaat tussen Frankrijk en de Hanzesteden van 1716., z.d.; 36; 1 stuk
  - MATHIJS LESTEVENON VAN BERKENRODE, II.
    Ordinaris ambassadeur, 1750-1792
    - Algemeen, A.
      - Ingekomen brieven van en minuten en afschriften van uitgaande brieven aan regeringscolleges en -ambtenaren in de Republiek, 1.
        - Kopieboeken van uitgaande brieven aan de Staten-Generaal, de griffier en de raadpensionaris., 1750-1778, 1780-1792.; 37-78; 41 pakken en 1 omslag
          - 1750, 37
          - 1751, 38
          - 1752, 39
          - 1753, 40
          - 1754, 41
          - 1755, 42
          - 1756, 43
          - 1757, 44
          - 1758, 45
          - 1759, 46
          - 1760, 47
          - 1761, 48
          - 1762, 49
          - 1763, 50
          - 1764, 51
          - 1765, 52
          - 1766, 53
          - 1767, 54
          - 1768, 55
          - 1769, 56
          - 1770, 57
          - 1771, 58
          - 1772, 59
          - 1773, 60
          - 1774, 61
          - 1775, 62
          - 1776, 63
          - 1777, 64
          - 1778, 65
          - 1780 aug. 3 - sep. 28., 66; 1 omslag
          - 1781, 67
          - 1782, 68
          - 1783, 69
          - 1784, 70
          - 1785, 71
          - 1786, 72
          - 1787, 73
          - 1788, 74
          - 1789, 75
          - 1790, 76
          - 1791, 77
          - 1792, 78
        - "Retroacta van het zaakelijke vermeld in de missiven van den heer Ambassadeur van Berkenrode aan Haar Hoog Mogenden, alsmede aan de Heeren Griffier en Raad Pensionaris", 1750-1792.; 79; 1 pak
          Te gebruiken als toegang op inv. nrs. 37-78.
        - Ingekomen brieven en extractresoluties van de Staten-Generaal., 1750-1767, 1770-1783, 1785, 1788-1791.; 80-85; 4 pakken en 2 omslagen
          - 1750-1756, 80
          - 1757-1759, 81
          - 1760-1767, 82
          - 1770-1772, 83; 1 omslag
          - 1773-1779, 84
          - 1780-1783, 1785, 1787-1791., 85; 1 omslag
        - Ingekomen kopie- en extractresoluties van de Staten-Generaal, ter kennisneming periodiek toegezonden., 1750-1791.; ---; 31 pakken
          Deze kopieresoluties bevinden zich in de collectie Staten-Generaal / SGD, toegang 1.01.52, inv.nrs. 999-1029.
        - Ingekomen brieven van Hendrik Fagel de Oude en Hendrik Fagel de Jonge, griffiers van de Staten-Generaal, 1750-1790.; 86; 1 pak
        - Ingekomen brief van F.S. Tavel, werkzaam bij de griffie van de Staten-Generaal, 1766.; 87; 1 stuk
        - Ingekomen extractresoluties en brieven van de Staten van Holland, 1778-1787.; 88; 1 omslag
        - Ingekomen brieven van en minuten van uitgaande brieven aan raadpensionarissen van Holland., 1750-1782, 1788-1790.; 89-91; 1 pak en 2 omslagen
          - Van en aan P. Steyn, 1750-1772., 89; 1 pak
          - Van P. van Bleiswijk, 1772-1782., 90
          - Van L.P. van de Spiegel, 1788-1790., 91
        - Ingekomen brieven van Th.I. de Larrey, lid en griffier van de geheime raad van de prinses-gouvernante, geheim secretaris en geheimraad van Prins Willem V, 1751-1765.; 92; 1 omslag
        - Ingekomen brieven van en minuten en afschriften van uitgaande brieven aan Nederlandse stedelijke autoriteiten, 1758-1782.; 93-97; 5 omslagen
          - Van en aan de magistraat en weesmeesters te Rotterdam. 1758, 1781-1782., 93
          - Van en aan de magistraat van Amsterdam en mr. Engelbert François van Berckel, pensionaris van Amsterdam, 1762-1789., 94
          - Van en aan de magistraat van Middelburg, 1769., 95
          - Van en aan de magistraat van Nijmegen, 1769-1773., 96
          - Van en aan de magistraat van Arnhem, Dordrecht, en mr. Theodorus Schreveling, raad en burgemeester te Leiden. 1762, 1770, 1771., 97
      - Ingekomen stukken van en minuten en afschriften van uitgaande stukken aan Nederlandse commissarissen en vice-commissarissen van de Marine in Franse havensteden, alsmede stukken betreffende hun functioneren, 2.
        Zie ook inv. nr. 141.
        - Stukken betreffende het aanstellen van commissarissen van de Marine en hun bevoegdheden in het algemeen., 1754, 1780 en z.d.; 98; 1 omslag
        - Ingekomen brieven van en minuten en afschriften van uitgaande brieven aan Pierre Jean van Hoogwerff, commissaris te La Rochelle., 1759, 1779, 1788.; 99; 1 omslag
        - Stukken van, aan en betreffende de commissaris(-generaal) te Bordeaux, 1774-1790.; 100-104; 4 omslagen en 1 stuk
          - Stukken van en aan Jan Bronkhorst, commissaris, 1774-1779., 100
          - Stukken betreffende een protest van zeven kapiteins tegen de hoge rechten, geheven te Bordeaux door Jan Bronkhorst, commissaris, 1779., 101
          - Brief van Bethman en Heinicken te Bordeaux over rechten door commissaris Bronkhorst geheven, 1779., 102; 1 stuk
          - Stukken van en aan Caspar Meijer, commissaris en commissaris-generaal, 1779-1790., 103
          - Stukken van R. Arnsinck, waarnemend commissaris-generaal, 1787., 104
        - Stukken van, aan en betreffende de (vice)commissaris te Duinkerken, 1775-1792.; 105-108; 3 omslagen en 1 stuk
          - Stukken van François de Vinck, commissaris, 1775-1787., 105
          - Stukken betreffende het functioneren van commissaris De Vinck, 1779., 106
          - Admissie als vice-commissaris van Jean Baptiste Durand, 1779., 107; 1 stuk
          - Stukken van Charles Alexandre Thiery, vice-commissaris, 1789-1792., 108
        - Ingekomen brieven van en minuten en afschriften van uitgaande brieven aan Bugnot, commissaris te Marseille, 1776-1787.; 109; 1 omslag
        - Ingekomen brieven van en minuten en afschriften van uitgaande brieven aan Jean Marie Delamarche, commissaris te Cette., 1776, 1778, 1781.; 110; 1 omslag
        - Ingekomen brieven van en minuten en afschriften van uitgaande brieven aan Louis Erard Gaspard Mollien, commissaris van de Marine in Calais, 1777-1781.; 111; 1 omslag
        - Stukken van, aan en betreffende René Odiette, commissaris te Nantes, 1778-1787.; 112; 1 omslag
        - Ingekomen brieven van en minuten en afschriften van uitgaande brieven aan W.G. Eichhof, commissaris te Le Havre, 1779.; 113; 1 omslag
        - Stukken van, aan en betreffende de commissaris te Boulogne-sur-Mer, 1779-1783.; 114-115; 2 omslagen
          - Stukken van, aan en betreffende Pierre Marc Dubroeuil, 1779., 114
          - Stukken van en aan Audibert, 1781-1783., 115
        - Ingekomen brieven van en minuten en afschriften van uitgaande brieven aan Isaac Valz, commissaris(-generaal) te L'Orient, 1781-1784.; 116; 1 omslag
        - Ingekomen brieven van en minuten en afschriften van uitgaande brieven aan George Vincent, commissaris te St-Malo, 1781-1787.; 117; 1 omslag
        - Ingekomen brieven van Martin Charles Laserre sr., vice-commissaris te Bayonne. Met bijlage., 1781, 1788; 118; 1 omslag
        - Stukken van en betreffende de (vice-)commissaris te Morlaix, 1783-1788.; 119-120; 2 omslagen
          - Stukken van David sr., vice-commissaris, 1783-1788., 119
          - Stukken betreffende de heffing van rechten te Morlaix op binnenkomende schepen door de (vice-)commissaris, 1788., 120
        - Brief van L.E. Dufauzet, weduwe van J.M. Delamarche, in leven commissaris van Marine in Port de Sette, 1787.; 121; 1 stuk
        - Ingekomen brieven van Jean Baptiste Jouve, vice-commissaris te Toulon, 1788.; 122; 1 omslag
      - Ingekomen brieven van en een afschrift van een uitgaande brief aan overige Nederlandse vertegenwoordigers in het buitenland, 3.
        - Ingekomen brieven van en een afschrift van een uitgaande brief aan overige Nederlandse vertegenwoordigers in het buitenland., 123; 1 omslag
          -van J.G. graaf van Rechteren, extraordinaris envoyé in Spanje, 1775
          - van Jacob Ross, commissaris te Danzig, 1778, met bijlage
          - van comte Dayderi de St-Laurent, consul van de Republiek te Nice, 1781, met afschrift
          - van Fr. de Weiler, secretaris van de legatie in Frankrijk, [1753-1754]
          - van J. Tor, secretaris van mr. G. Brantsen, extraordinaris ambassadeur van de Republiek in Frankrijk, 1783
          - aan W. van Haren, minister resident te Brussel, 1761.
      - Ingekomen brieven van en minuten en afschriften van uitgaande brieven aan Franse autoriteiten, 4.
        - Minuten en afschriften van uitgaande brieven aan Lodewijk XV en Lodewijk XVI., 1761, 1774.; 124; 1 omslag
        - Ingekomen brieven van en minuten en afschriften van uitgaande brieven aan ministers en secretarissen van Staat van Buitenlandse Zaken, 1750-1790.; 125-133; 2 pakken en 7 omslagen
          - Van Puyzieulx, 1750-1751., 125
          - Van Saint Contest, 1751-1754., 126
          - Van Rouillé, 1754-1756., 127
          - Van kardinaal en abbé, graaf van Bernis, 1757-1758., 128
          - Van en aan de hertog van Choiseul, 1759-1770., 129; 1 pak
          - Van de hertog De Praslin, 1762-1768., 130
            Hertog De Praslin was tevens minister van Marine.
          - Aan de hertog van Aiguillon, 1771-1772., 131
          - Van en aan de graaf De Vergennes, 1774-1787., 132; 1 pak
          - Van en aan de graaf De Montmorin, 1786-1790., 133
        - Ingekomen brieven van de secretaris-ordinair van de koning "pour la conduite des ambassadeurs" en de introducteur., 1750-1753, 1773-1775.; 134; 1 omslag
        - Ingekomen brieven van en minuten en afschriften van uitgaande brieven aan ministers en secretarissen van Staat van Marine, 1756-1789.; 135-141; 2 pakken, 4 omslagen en 1 stuk
          - Van Machault, minister en secretaris van Staat van Marine, tevens zegelbewaarder, 1756., 135; 1 stuk
          - Van en aan De Moraz, minister en secretaris van Staat van Marine, tevens controleur-generaal van Financiën, 1757-1758., 136
          - Van Massiac, secretaris van Staat van Marine, 1757-1758., 137
          - Van Berryer, staatsraad en luitenant-generaal van Politie en minister en secretaris van Staat van Marine, 1757-1759., 138
          - Van De Saitine, luitenant-generaal van de politie, secretaris van Staat en minister van Marine, 1761-1780., 139; 1 pak
          - Van en aan De Castries, secretaris van Staat van Marine, 1780-1785, 1787., 140; 1 pak
          - Van en aan de graaf van Luzerne, minister van Marine, 1788-1789., 141
            Betreft de admissie van Nederlandse (vice-)commissarissen van de Marine.
        - Ingekomen brieven van en minuten en afschriften van uitgaande brieven aan ministers en andere overheidsdienaren betrokken bij Financiën, 1755-1790.; 142-150; 6 omslagen en 3 stukken
          Zie ook inv. nr. 136.
          - Van Sechelles, minister van Staat en controleur-generaal van Financiën, 1755-1756., 142
          - Van en aan Boullongue, controleur-generaal van Financiën, 1758., 143
          - Aan de Courteille, staatsraad en intendant van Financiën, 1761., 144
          - Aan Bertin, staatsraad, controleur-generaal van Financiën, 1761-1775., 145
          - Van Necker, directeur-generaal van Financiën. 1779-1782, 1783, 1789., 146
          - Aan Dormesson, controleur-generaal, 1783., 147; 1 stuk
          - Van en aan De Calonne, staatsraad, controleur generaal van Financiën, 1784, 1786, 1787., 148
          - Aan De Lambert, controleur-generaal, 1788., 149; 1 stuk
          - Van de eerste minister van Financiën, 1790., 150; 1 stuk
        - Ingekomen brieven van en minuten en afschriften van uitgaande brieven aan een minister en secretaris van Staat van Oorlog en hierbij betrokken overheidsdienaren., 1759-1760, 1774, 1777, 1789.; 151-154; 3 omslagen en 2 stukken
          - Aan de hertog van Belle Isle, minister en secretaris van Staat van Oorlog, 1759-1760., 151
          - Van Turpin de Latalle, controleur-ordinair van Oorlog te Bordeaux, 1774., 152
          - Aan Bertrand, oud-commissaris van Oorlog te Parijs, 1777., 153
          - Van en aan markies De Puységur, Bureau du Monument des Troupes, 1789., 154; 2 stukken
        - Ingekomen brieven van en minuten en afschriften van uitgaande brieven aan andere Franse ministers en overheidsdienaren, 1750-1792.; 155-161; 7 omslagen
          Zie ook inv. nrs. 135, 138, 139.
          - Van Le Bailly de Froullary, (Frans?) ambassadeur te Malta, 1751-1755., 155
          - Aan les fermiers généraux (pachters van belastingen). 1751, 1775., 156
          - Aan luitenant-criminel, luitenant-generaal van de Parijse Politie en staatsraad Jean-Charles-Pierre Lenoir, 1762-1775., 157
          - Van en aan graaf de St-Florentin, minister en secretaris van Staat, kanselier en zegelbewaarder van de Ordre du St-Esprit, 1756-1771., 158
          - Van en aan Bertier de Sauguy, eerste president van het Parlement en intendant van de Generaliteit te Parijs, 1773-1775., 159
          - Van en aan Joly de Fleury, procureur bij het parlement te Parijs, 1781-1783., 160
          - Van en aan overige correspondenten., 161
            - aan de zegelbewaarder, 1750
            - van en aan Beringhen, eerste stalmeester van de koning, 1751